臺灣桃園地方法院民事裁定
111年度輔宣字第55號
聲  請  人  葉家妤  

相  對  人  葉家瑋  
上列當事人間聲請輔助宣告事件，本院裁定如下：
    主  文
宣告葉家瑋（男，民國00年00月00日生，身分證統一編號：Z000
000000號）為受輔助宣告之人。
選定葉家妤（女，民國00年0月00日生，身分證統一編號：Z0000
00000號）為受輔助宣告人葉家瑋之輔助人。
聲請費用由受輔助宣告之人葉家瑋負擔。
    理  由
一、聲請意旨略以：聲請人葉家妤為相對人葉家瑋之胞妹。相對
    人因自閉症之身心障礙，致其為意思表示或受意思表示，或
    辨識其意思表示效果之能力，顯有不足，為此依民法第15條
    之1第1項、第1113之1第1項、家事事件法第177條規定，聲
    請宣告相對人為受輔助宣告之人，並指定聲請人為相對人之
    輔助人等語。
二、按對於因精神障礙或其他心智缺陷，致其為意思表示或受意
    思表示，或辨識其意思表示效果之能力，顯有不足者，法院
    得因本人、配偶、四親等內之親屬、最近一年有同居事實之
    其他親屬、檢察官、主管機關或社會福利機構之聲請，為輔
    助之宣告。民法第15條之1第1項定有明文。次按受輔助宣告
    之人，應置輔助人，民法第1113條之1第1項定有明文。又按
    法院為輔助之宣告時，應依職權就配偶、四親等內之親屬、
    最近一年有同居事實之其他親屬、主管機關、社會福利機構
    或其他適當之人選定一人或數人為輔助人；法院為選定輔助
    人前，得命主管機關或社會福利機構進行訪視，提出調查報
    告及建議；法院選定輔助人時，應依受輔助宣告之人之最佳
    利益，優先考量受輔助宣告之人之意見，審酌一切情狀，並
    注意下列事項：㈠受輔助宣告之人之身心狀態與生活及財產
    狀況。㈡受輔助宣告之人與其配偶、子女或其他共同生活之
    人間之情感狀況。㈢輔助人之職業、經歷、意見及其與受輔
    助宣告之人之利害關係。㈣法人為輔助人時，其事業之種類
    與內容，法人及其代表人與受監護宣告之人之利害關係。此
    觀民法第1113條之1第2項準用第1111第1項、第2項、第1111
    條之1之規定即明。
三、經查，聲請人主張上開事實，業據其提出親屬系統表、同意
    書、相對人之中華民國身心障礙證明影本、兩造之戶籍謄本
    等件為證，且經本院依職權前往聯新國際醫院勘驗相對人之
    精神狀況，並於鑑定人陳修弘醫師面前詢問相對人年籍資料
    ，相對人可正確回答其姓名、生日及地址及有一個妹妹。自
    己念金門大學，在大四下學期休學，知道現任總統及臺北市
    長姓名等語，並據聲請人在場表示：相對人有自閉症，洗澡
    、買飯可以自己來，其他都需要人協助，因為相對人之父母
    會叫相對人亂簽名去貸款或過戶土地，伊要協助相對人提訴
    訟，故為本件聲請等語；鑑定人陳修弘醫師除初步鑑定外，
    並提出鑑定報告記載略以：㈠家庭狀況及疾病史：案父母育
    有一子一女，個案與父母同住，個案未能衡量自身還款能力
    ，就讓案母以個案名義去借貸新臺幣（下同）30萬，案祖父
    及案姑姑亦疑似有智能問題(如：案祖父年輕時就常被騙走
    許多土地）。家屬表示個案國中小及高職均有接受資源班輔
    助教學（成績在原班為倒數，在資源班則在前段），金門大
    學運動休閒系肄業（大四仍有許多學分未修畢）。免役，肄
    業後曾與案父從事水電工作，因常出錯，故後來轉至工廠保
    全工作至今約5年。家屬表示個案從小不太與人互動，也不
    太會分享事情，買東西也不敢主動說（需要店員詢問），不
    會去關心家人，像活在自己的世界，講話常言不及義，但講
    話方式不至於太直接，還算懂得看臉色。自述以前不敢與人
    講話，現在工作有時會與同事講話，但未有私下互動。個案
    從小非常喜歡玩樂高拼圖及畫畫，可以持續好幾個小時不休
    息，被打斷會很不開心。個案自述現在在家大多時間在玩手
    機。上小學後因語言發展遲緩而至林口長庚醫院進行鑑定，
    診斷為自閉症。肝功能異常，原因不明。㈡身體檢查：鑑定
    時脈博數為每分鐘72次，呼吸數為每分鐘15次，身體狀況尚
    稱良好，身體理學檢查無具精神病理意義之特殊發現。㈢神
    經學檢查：無特殊具精神病態意義之異常發現。㈣心理衡鑑
    ：⑴魏氏成人智力量表－第四版（中文版）：個案測驗動機及
    配合度高，測驗分數具有良好效度。智力測驗結果顯示個案
    目前智力功能為80（百分等級為9，信賴區間為76－84），落
    於中下智能之範圍（80－89）。⑵高功能自閉症/亞斯伯格症
    行為檢核表(國高中學生用---家屬填寫）：篩選結果以總分
    為判斷依據，領域得分僅供參考。請案妹回溯個案高中時的
    行為表現，量表結果為所有領域(社會、溝通、行為及認知)
    及總得分皆高於切截分數，顯示個案有許多符合亞斯柏格症
    狀之行為表現，同時也顯示其在社交互動及情緒控制與表達
    上可能存有明顯的困難，並且這些特質可能對個案在日常生
    活造成影響。⑶應行為評量系統-II(成人版）：此測驗為案
    妹填寫，結果顯示個案目前一般適應組合分數是40分（百分
    等級為<0.1，信賴區間約為37-43)。整體而言，個案日常生
    活適應功能表現為非常低下之範圍（<70）。㈤精神狀態檢查
    ：個案體型一般，外表整齊，情緒平穩。晤談時，偶有眼神
    接觸，日常應答尚切題，回應簡短且不精確，予人社會化不
    足之整體印象。態度配合，動機高，注意力能維持，會片面
    理解字面上的意思（如：請個案筆放”旁邊”時，個案將筆放
    到桌子最左邊。請個案寫”學歷”時，個案認真寫系所全名並
    拿手機出來查。）㈥鑑定結果：據病歷記載、家屬陳述、鑑
    定當日訪談及心裡衡鑑之綜合判斷，個案智力功能正常(FSI
    Q=80)，但因出現自閉症症狀，導致適應行為功能(GAC=40)
    顯著落後，且因社會情境理解力較弱，故較難正確推測他人
    行為背後的動機或意圖，導致對於較複雜之事務（如：簽合
    約）的判斷力較差，致其為意思表示或受意思表示，或辨識
    其意思表示效果之能力，顯有不足等語，此有該院於111年1
    0月17日聯新醫字第2022100079號函所附之精神鑑定報告書1
    件在卷可稽。是本院審酌相對人精神障礙狀態及心智缺陷之
    程度等情，並參諸上揭精神鑑定報告書之意見，認相對人業
    因自閉症之精神障礙或其他心智缺陷，致其為意思表示或受
    意思表示，或辨識其意思表示效果之能力，顯有不足，符合
    受輔助宣告之要件，是本件聲請為有理由，應予准許，爰依
    法宣告相對人為受輔助宣告之人。
四、次查，就本件適宜由何人擔任輔助人部分，經本院囑請桃園
    市社會工作師公會對兩造進行訪視，該社會工作師公會於11
    1年10月4日以桃林字第111682號函所附之監護（輔助）宣告
    調查訪視報告記載略以：本案之聲請人為相對人妹妹。相對
    人具生活自理、騎乘機車、從事保全工作、自行安排生活作
    息及管理個人財務之能力。相對人每月生活開銷均由相對人
    每月工作收入支付。據聲請人表示，相對人未曾發生因認知
    能力不足而簽署損及其財產權益文件情事，僅因相對人父親
    偽造相對人筆跡簽下將相對人名下土地贈與相對人祖母及相
     對人叔叔之同意書，聲請人為維護相對人財產權益而欲協
    助相對人對相對人父親提出偽造文書告訴。經訪視，聲請人
    具擔任本案輔助人意願，相對人亦同意由聲請人協助其判斷
    及處理重要事務，相對人母親則以口頭向訪員表示知曉且同
    意此案，並推派聲請人擔任本案監護（輔助）人人選。本院
    斟酌上開訪視報告及相對人之現況，認聲請人提出本件輔助
    宣告時表達擔任相對人輔助人之高度意願，並經其他家屬之
    同意，此有同意書在卷可憑，且相對人於訪視時表示同意由
    聲請人擔任輔助人，而相對人目前受照顧狀況未見明顯不適
    當之處，聲請人又無何消極不適任之情形，足信其當會盡全
    力保護相對人之權益，並有能力擔負輔助人之職務無疑。是
    若由聲請人擔任相對人之輔助人，應屬符合相對人之最佳利
    益。本院爰依上揭法律規定，選定聲請人為相對人之輔助人
    。至於輔助人之職務，可參照民法第1113條之1之規定，並
    應以善良管理人之注意執行職務，附此敘明。
五、爰依家事事件法第第177條第2項、第164條第2項，裁定如主
    文。
中　　華　　民　　國　　111 　年　　10　　月　　27　　日
                   家事法庭     法  官　姚重珍
以上正本係照原本作成。
如對本裁定抗告須於裁定送達後10日內向本院提出抗告狀，並繳
納抗告費新臺幣1,000元。
中　　華　　民　　國　　111 　年　　10　　月　　28　　日
                                書記官　王小萍